【裁判字號】    95,抗,193
【裁判日期】    950706
【裁判案由】    聲請押
【裁判全文】
臺灣高等法院臺南分院刑事裁定
抗  告  人  甲○○
                    現羈押於台灣嘉義看守所
            乙○○
                    現羈押於台灣嘉義看守所
上列抗告人等因聲請羈押案件，不服臺灣嘉義地方法院中華民國
95年5月13日所為裁定（95年度聲羈字第121號），提起抗告，本
院裁定如下：
    主  文
抗告駁回。
    理  由
一、本件抗告意旨略以：
  (一)甲○○部分：抗告人從桃園縣南崁載運一車事業廢棄物，南
    下至高速公路大林交流道時，下高速公路，在附近之路旁暫
    時停車，等候名叫「小江」之人聯絡他人，前來引導抗告人
    至廢棄物處理廠傾倒，「小江」並交待應給付費用予引導者
    ，足見被告並非偷倒廢棄物。又於抗告人等候引導之際，即
    遭警員以抗告人違反廢棄物清理法移送法辦。依上揭事實可
    知，抗告人根本尚未傾倒或棄置廢棄物甚明，且抗告人所載
    運之廢棄物是否有害，警員及原裁定法院亦未查明，故抗告
    人之行為顯然與廢棄物清理法第四十六條第一項第一款所規
    定之構成要件不符，亦不符合其他各款及第二項規定之構成
    要件，被告所為，顯非犯罪嫌疑重大，原法院以抗告人違反
    上揭條文之規定羈押抗告人，於法尚有未合，爰狀請准予撤
    銷原裁定云云。
  (二)乙○○部分：被告之押票僅記載被告犯廢棄物清理法第四十
    六條之罪，並未載明係該條第幾款，致被告不知所涉嫌者究
    為第四十六條第幾款之罪，此有違反刑事訴訟法第九十五條
    第一項第一款告知罪名之規定。本案被告純粹是職業貨運車
    司機，載運貨物維生，有正常的家庭生活，不知法官有何事
    實或證據足以認定被告釋放後確有逃亡之危險。又查，依本
    案之查緝過程，檢方所謂其他共犯不知所指何人？若謂是被
    告所供稱之綽號「明芳」及「小胖」，則此二共犯之未到案
    純粹係警方之辦案不力，因為被告之貨車尚在馬路上停放，
    根本尚無傾倒之行為，如何認定被告之行為不法，為何警方
    不等待貨車進入棄土場或不法之傾倒場再為逮捕，則綽號「
    明芳」及「小胖」豈不已現身，屆時不是全部逮到罪證。故
    不能以其他共犯未到案而作為羈押被告之理由，原審法官以
    被告有勾串共犯之虞羈押被告，顯違經驗法則與論理法則。
    再者，被告係九十五年五月十一日二十三時左右遭到台中市
    環保警察隊逮捕，一直到原審法官九十五年五月十三日凌晨
    訊問已超過二十四小時，依刑事訴訟法第九十三條第一項及
    第二項之規定，檢警之拘束被告時間顯逾前揭規定，而構成
    不法。另被告之駕駛貨車為正峰汽車貨運股份有限公司之貨
    車，而正峰公司乃得臺北縣政府廢棄物清除許可證之公司，
    故被告以正峰公司之貨車載運建築廢棄物，為合法之行為，
    被告貨車停放路旁尚無不法行為，原審法院竟准為羈押禁見
    之處分，顯然違法，侵害被告權益甚巨，爰狀請准予撤銷原
    裁定云云。
二、按刑事訴訟法第一百零一條第一項規定，被告經法官訊問後
    ，認為犯罪嫌疑重大，而有以下情形之一者：一逃亡或有事
    實足認為有逃亡之虞，二有事實足認為有湮滅、偽造、變造
    證據或勾串共犯或證人之虞，三所犯為死刑、無期徒刑或最
    輕本刑為五年以上有期徒刑之罪，非予羈押，顯難進行追訴
    、審判或執行者，得羈押之。又法院認被告與外人之接見、
    通信及受授物件有足致其脫逃或湮滅、偽造、變造證據或勾
    串共犯或證人之虞者，得依檢察官之聲請或依職權命禁止或
    扣押之，同法第一百零五條第三項亦定有明文。所謂「犯罪
    嫌疑重大」，係指有具體事由足以令人相信被告很可能涉嫌
    其被指控之犯罪即足當之，亦即僅需自由證明即可，與認定
    犯罪事實所依憑之證據需達無合理懷疑之程度者有所不同。
    又所稱「有事實足認為有勾串證人之虞者」，自應依具體事
    實客觀認定，惟此事實並非串證之事實，而為有串證之虞之
    事實。因此，應就案件進行情形及所舉證人與被告之關係等
    因素，綜合觀之，以決定是否有串證之可虞。
三、查本件抗告人甲○○、乙○○於九十五年五月十二日凌晨一
    時三十分許分別駕駛曳引車裝載營建廢棄物，在嘉義縣大林
    鎮○道○○○路交流道附近，由內政部警政署環境保護警察
    大隊第二中隊當場查獲未領有廢棄物清除許可文件而從事廢
    棄物清除處理，以違反廢棄物清理法第四十六條第一項第四
    款嫌疑，經該警察中隊以現行犯當場逮捕，原審檢察官於九
    十五年五月十三日上午一時二十九分依刑事訴訟法第一百零
    一條第一項第二款之事由向原審法院聲請羈押，經原審法院
    訊問結果以「被告犯廢棄物清理法第四十六條之罪（漏未載
    第一項第四款，應由原審予以補正），罪嫌重大且其他共犯
    尚未到案，有事實足認有逃亡及勾串共犯之虞，非予羈押顯
    難進行追訴，應予羈押並禁止接見通信。」等情，而依刑事
    訴訟法第一百零一條第一項第二款之規定，准予羈押，有檢
    察官羈押聲請書、原審刑事報到單、訊問筆錄、押票等件附
    卷可稽（見原審聲羈卷第2-11、20、23頁）。
四、按羈押之目的，係在確保刑事偵查、審判程序之進行及完成
    ，除在使被告於刑事程序中能到場接受偵查審判外，亦在保
    全證據不致遭滅失、偽造、勾串，故有刑事訴訟法第一百零
    一條第一項第二款之羈押事由之規定。查嘉義縣大林鎮○○
    段一八六之三號土地被違法傾倒廢棄物，原審檢察官於九十
    五年五月四日核發指揮書命內政部警政署環境保護警察大隊
    第二中隊辦理具報，該中隊經跟監埋伏，於九十五年五月十
    一日深夜十一、十二時間發現除抗告人二人外，另有多名司
    機各駕駛曳引車或大貨車裝載營建廢棄物或其他廢棄物，在
    嘉義縣大林鎮○道○○○路交流道附近，等候第三人接應引
    導前往傾倒廢棄物，經內政部警政署環境保護警察大隊第二
    中隊於同年月十二日凌晨一時三十分當場查獲抗告人二人未
    領有廢棄物清除許可文件而從事廢棄物清除處理，被以違反
    廢棄物清理法第四十六條第一項第四款案件之現行犯當場逮
    捕。本案當場逮捕之人除抗告人二人外，尚有蘇聰仁、林彥
    宇、何益松等人，復有尚未到案之通風報訊者、接應引導者
    、從中媒介者、地主等人尚待查明，且抗告人二人已承認有
    上開犯嫌，並有扣案載運事業廢棄物之曳引車，足資證明其
    犯罪嫌疑重大，足見本案尚須上開共犯到案查證，為保全證
    據而使其將來刑事追訴及審判等程序得以順利進行，是認抗
    告人甲○○、乙○○符合刑事訴訟法第一百零一條第一項第
    二款之羈押要件，確有非予羈押，顯難進行追訴、審判之情
    事，應無疑義。抗告人乙○○辯稱伊係九十五年五月十一日
    二十三時左右遭到台中市環保警察隊（按係內政部警政署環
    境保護警察大隊第二中隊）逮捕，一直到原審法官九十五年
    五月十三日凌晨訊問已超過二十四小時，認檢警拘束抗告人
    時間顯已逾刑事訴訟法法第九十三條所訂之二十四小時之期
    間，依同條第二項之規定，應將被告釋放云云。然查抗告人
    乙○○遭逮捕之時間應為九十五年五月十二日凌晨一時三十
    分，此為羈押聲請書所明載，且抗告人之曳引車被扣押時間
    亦載為該日凌晨一時三十分（逮捕通知書則載為同日凌晨二
    時），至檢察官移送抗告人二人至原審法院報到時間為九十
    五年五月十三日凌晨一時二十九分止，核其時間並未逾二十
    四小時之期限，此有卷附之逮捕通知書、扣押筆錄、台灣嘉
    義地方法院檢察署檢察官羈押聲請書、原審刑事報到單可稽
    （見警卷第73、76、102-105、122-125頁、聲羈卷第2-3頁
    ）是抗告人執此抗辯羈押為不合法云云，亦非可取。
五、原審依上開相關事證，認抗告人所涉違反廢棄物清理法第四
    十六條（漏載第一項第四款，應由原審補正之）之罪嫌疑重
    大，且其他共犯尚未到案，有事實足認有逃亡及勾串共犯之
    虞，非予羈押，顯難進行追訴，因認有羈押必要，認檢察官
    聲請羈押抗告人，為有理由，而裁定准予羈押。本院經核原
    裁定認事用法，尚無不合。抗告人抗告意旨，指摘原裁定不
    當，聲請撤銷羈押及禁止接見、通信，非有理由，均應予駁
    回。
據上論斷，依刑事訴訟法第四百十二條，裁定如主文。
中    華    民    國    95    年    7     月    6     日
                  刑事第一庭    審判長法  官  黃崑宗
                                      法  官  田平安
                                      法  官  王明宏
以上正本證明與原本無異。
不得再抗告。
                                      書記官  黃全忠
中    華    民    國    95    年    7     月    7     日


司法院資訊處製作；財團法人民間司法改革基金會備份。
